最高法院刑事判決　　　　　　　　　　111年度台上字第654號
上　訴　人　卓志隆
 
 
上列上訴人因加重詐欺案件，不服臺灣高等法院臺中分院中華民
國110年9月2日第二審判決（110年度上訴字第653 號，起訴案號
：臺灣臺中地方檢察署106年度偵字第26750號、107 年度少連偵
字第9號），提起上訴，本院判決如下：
    主  文
上訴駁回。
    理  由
一、按刑事訴訟法第377 條規定，上訴於第三審法院，非以判決
    違背法令為理由，不得為之。是提起第三審上訴，應以原判
    決違背法令為理由，係屬法定要件。如果上訴理由書狀並未
    依據卷內訴訟資料，具體指摘原判決不適用何種法則或如何
    適用不當，或所指摘原判決違法情事，顯與法律規定得為第
    三審上訴理由之違法情形，不相適合時，均應認其上訴為違
    背法律上之程式，予以駁回。
二、上訴人甲○○上訴意旨略稱：
  ㈠上訴人僅係單純介紹陳華威（所犯3 人以上共同詐欺取財〔
    下稱加重詐欺〕罪，另經判決確定）工作機會，對所介紹之
    工作內容並不知情，此由陳華威所提兩人於民國106年8 月6
    日之對話錄音及譯文內容即可得知，上訴人並不知陳華威有
    犯罪行為，原審竟於欠缺補強證據之情形下，採信陳華威之
    證詞，予以斷罪，自有違誤。
  ㈡縱認上訴人有罪，惟上訴人均已交代犯罪過程，亦無犯罪所
    得，原審對於上訴人之量刑仍嫌過重，請審酌上訴人現年51
    歲，身體狀況極度不佳，須隨時就醫治療等情，再依刑法第
    57條及第59條規定從輕量刑，以符罪刑相當之原則云云。
三、惟查：
  ㈠原判決綜合全案證據資料，本於事實審法院採證認事之職權
    行使及推理作用，認定上訴人確有其事實欄及附表（下稱附
    表）一各編號所載犯行，因而撤銷第一審關於論處上訴人犯
    加重詐欺1 罪刑部分之判決，改判從一重論處上訴人犯加重
    詐欺1 罪刑（另想像競合犯參與犯罪組織罪，如附表編號一
    所示）；另維持第一審關於論處上訴人犯加重詐欺2 罪刑部
    分之判決（如附表編號二、三所示），駁回上訴人此部分之
    第二審上訴，已詳細說明其採證認事的理由。所為論斷，亦
    俱有卷證資料可資覆按。
  ㈡證據之評價，亦即證據之取捨及其證明力如何，係由事實審
    法院依其調查證據所得心證，本其確信裁量判斷，倘不違反
    客觀存在的經驗法則或論理法則，即難僅憑自己主觀，遽指
    違法，而資為上訴第三審的適法理由。
    原判決係依憑上訴人已供承確曾介紹陳華威工作機會之情；
    及證人陳華威、乙○○、丁○○、丙○○（後3 人為告訴人
    ）之證詞；暨卷附LINE通訊軟體對話紀錄、106年8月6 日通
    話錄音譯文、如附表一所示相關文書證據等資料，資為其認
    定犯罪事實所憑之證據。並就上訴人否認犯行，辯稱並未聯
    繫陳華威提供申辦帳戶，亦未通知陳華威提領款項云云，亦
    詳加指駁、說明：陳華威已就本件確係上訴人居間介紹其提
    供帳戶，並指示其提領款項轉交他人之情節，證述明確，佐
    以陳華威所提出之上述對話紀錄、通話錄音譯文，亦屬相符
    ，而上訴人就是否曾經介紹陳華威工作及如何介紹等節，其
    前後供述不符，並有隨證據顯現狀況更易其詞之情，自不足
    採憑等旨。因而認定上訴人確有前述加重詐欺之犯行。
    上情乃原審於踐行證據調查程序後，本諸合理性裁量而為前
    開證據評價之判斷，經核並未違反客觀存在的經驗法則、論
    理法則或其他證據法則。又原判決並非單憑證人陳華威不利
    於上訴人之證言為其論據，而係以上述各項證據資料與證人
    之陳述為綜合判斷，據以認定犯罪事實，難謂無補強證據，
    並無所指違反證據法則之違法情形存在。上訴意旨㈠關於此
    部分，仍執前開陳詞，指摘原判決為違背法令。經核係以片
    面說詞，對原審採證認事職權之適法行使，並已於理由內說
    明的事項，漫事指摘，與法律規定得為第三審上訴理由的違
    法情形，不相適合。
  ㈢刑之量定，屬法院得依職權自由裁量之事項，苟於量刑時，
    已以行為人之責任為基礎，並斟酌刑法第57條各款所列情狀
    ，在法定刑度之內予以裁量，又未濫用其職權，即不得遽指
    為違法。
    原判決關於附表編號一部分，已說明係審酌上訴人之犯罪情
    節、犯罪分工、智識程度、從事工作及生活狀況等刑法第57
    條各款所定之一切情狀，而為刑之量定；並就附表編號二、
    三部分，載敘第一審亦已審酌同一情狀，而為量刑，其認事
    用法並無違誤，量刑亦稱妥適，因予維持等詞。核其刑之量
    定及所定應執行刑，並未逾越法定刑之範圍，復均屬法定低
    度之刑，更未濫用其權限，或違反比例原則，尚無違法。上
    訴意旨㈡，自係就原審量刑職權之合法行使任意指摘不當，
    並非適法之第三審上訴理由。
四、綜上所述，應認上訴人之上訴，不合法律上之程式，予以駁
    回。本件既從程序上予以駁回，上訴人請求從輕量刑部分，
    自無從審酌，併予敘明。
據上論結，應依刑事訴訟法第395條前段，判決如主文。
中    華    民    國   111    年    3     月    2     日
                  刑事第五庭審判長法  官  吳  信  銘  
                                  法  官  何  菁  莪  
                                  法  官  梁  宏  哲  
                                  法  官  沈  揚  仁  
                                  法  官  蔡  廣  昇  
本件正本證明與原本無異
                                  書記官
中    華    民    國   111    年    3     月    10    日